【裁判字號】    90,判,1058
【裁判日期】    900613
【裁判案由】    綜合所得稅
【裁判全文】
最  高  行  政  法  院  判  決                    九十年度判字第一○五八號
    原      告  甲○○
                              .
    被      告  財政部高雄市國稅局
    代  表  人  許虞哲
右當事人間因綜合所得稅事件，原告不服行政院中華民國八十八年十二月十四日台八
八訴字第四五一八三號再訴願決定，提起行政訴訟。本院判決如左：
    主  文
原告之訴駁回。
訴訟費用由原告負擔。
    事  實
緣原告民國八十五年度綜合所得稅申報採列舉扣除，其中醫藥及生育費列報新臺幣（
以下同）三四○、○七八元，原核定僅准認列二一、○五八元。原告不服，申請復查
，獲准追認一七二、四八○元，原告仍未甘服，循序提起訴願、再訴願遞遭決定駁回
，遂就普通看護費用及菲傭支出部分提起行政訴訟。茲摘兩造訴辯意旨於次：
原告起訴意旨略謂：菲傭看護之申請係高雄醫學院醫生證明並經勞委會取得合法菲傭
看護乙員，其薪資確實由原告支出並定期給付行政院勞委會就業安定基金，有簽收為
憑證。至於高雄醫學院與仁愛看護中心簽訂之合同，亦由原告直接付託高雄醫學院由
職勤高醫護士簽收為憑，應准認列。請判決撤銷原處分及一再訴願決定等語。
被告答辯意旨略謂：本件原告八十五年度綜合所得稅結算申報，一般扣除額採列舉扣
除，經查核申報時所檢附醫藥及生育費之收據，除高雄醫學院、聖功醫院醫療費用及
聖功綜合醫院之護理之家月費符合得列舉扣除規定而准列舉扣除外，餘為仁愛特護中
心之普通看護費用及菲傭支出等費用，未符合得列舉扣除之規定，不得列舉扣除。是
復查決定就上開得列舉之醫藥費用扣除額一九三、五三八元與初核二一、○八五元之
差額計一七二、四八○元予以追認，並無不合。至原告檢附之相關費用憑證，主張支
出屬實，應予認列乙節，按相關費用之認列要件，除有支付之事實外，仍需符合相關
法律規定之要件。原告以僅有支付事實，即應准認列，不無誤解。請求駁回原告之訴
等語。
    理  由
按納稅義務人及其配偶或受扶養親屬之醫藥費及生育費，以付與公立醫院、公務人員
保險特約醫院、勞工保險特約醫療院、所，或經財政部認定其會計紀錄完備正確之醫
院者為限，得申報列舉扣除，此為行為時所得稅法第十七條第一項第二款第二目第三
小目前段所規定。本件原告辦理八十五年度綜合所得稅申報採列舉扣除，其中醫藥及
生育費報列三四○、○七八元，初查核定僅准認列二一、○五八元，原告不服，申經
復查結果，追認得列舉扣除之醫療費用一九三、五三八元與原核定二一、○五八元之
差額一七二、四八○元。原告仍未甘服，就普通看護費用及菲傭支出部分，循序起訴
主張：其母之看護費用支出有合法憑證可稽，菲傭看護之申請，係由高雄醫學院醫師
證明並經行政院勞工委員會取得合法菲傭看護一員，薪資確實由其支出，並定期繳付
該會就業安定基金；又高雄醫學院與仁愛看護中心簽訂有合同，亦由其直接付託高雄
醫學院由護士簽收，請核實認定云云。惟查綜合所得稅之列舉扣除，除有支付之事實
外，尚需符合稅法規定之要件，始足相當。本件仁愛特護中心之普通看護費用、行政
院勞工委員會就業安定基金及菲傭支出等費用，並非醫藥及生育費用性質，不符合得
列舉扣除之規定。原告主張系爭費用既實際支出，即應予認列云云，不無誤解。被告
復查決定否准所請，揆諸首揭規定，並無不當。一再訴願決定遞予維持，俱無不合。
原告起訴意旨，難認為有理由，應予駁回。
據上論結，本件原告之訴為無理由，爰依行政訴訟法施行法第二條、行政訴訟法第九
十八條第三項前段，判決如主文。
中    華    民    國     九十        年      六      月      十三       日
                    最 高 行 政 法 院  第 五 庭
                                審 判 長 法  官      廖  政  雄
                                         法  官      趙  永  康
                                         法  官      林  清  祥
                                         法  官      鍾  耀  光
                                         法  官      姜  仁  脩
右  正  本  證  明  與  原  本  無  異
                                         法院書記官  張  雅  琴
中    華    民    國     九十        年      六      月      十四       日


司法院資訊處製作；財團法人民間司法改革基金會備份。
